臺灣基隆地方法院刑事判決　　　　　　　94年度交訴字第37號
公　訴　人　臺灣基隆地方法院檢察署檢察官
被　　　告　甲○○
選任辯護人　黃教倫律師
　　　　　　楊思勤律師
上列被告因過失致死案件，經檢察官提起公訴（94年度偵字第40
23號），於準備程序中，被告就被訴之事實已為有罪之陳述，本
院合議庭乃裁定由受命法官獨任依簡式審判程序進行審理，並判
決如下：
    主  文
甲○○從事業務之人，因業務上之過失致人於死，處有期徒刑陸
月，如易科罰金，以銀元佰元即新臺幣玖佰元折算壹日，減為
有期徒刑月，如易科罰金，以銀元佰元即新臺幣玖佰元折算
壹日。
    事  實
一、甲○○係營業小客車駕駛，為從事駕駛業務之人，於民國94
    年9月8日上午8時35分許，駕駛車牌號碼2N-542 號營業小客
    車，由基隆市○○街○○道逆向行駛，欲左轉至明德二路往
    七堵方向行駛，行經工東街、明德二路口，應注意能注意，
    車輛行至無號誌之交岔路口，支線道車應暫停讓幹線道車先
    行，而依當時天候晴，日間有自然光，路面乾燥，無缺陷，
    道路無障礙及視距良好等情，並無不能注意之情事又非不能
    注意，竟疏未注意，未暫停讓幹線道車先行即冒然左轉，適
    駱競勇騎乘POT-609 號普通重型機車沿明德二路往汐止方向
    駛至該處，因未減速慢行致煞車不及撞擊甲○○所駕駛之上
    開營業用小客車左前側車身，造成駱競勇人車倒地，送往長
    庚紀念醫院基隆分院救治，甲○○則於車禍發生後，停留現
    場，並向到場之員警坦承肇事，自首而接受裁判。惟駱競勇
    經送醫救治出院隔天即因車禍所受多重鈍挫傷及右股骨骨折
    之傷害，最後合併突發之肺栓塞於94年10月1日7時30分許休
    克死亡。
二、案經駱競勇之弟駱競強訴由基隆市警察局第三分局報告基隆
    地方法院檢察署檢察官偵查起訴。
    理  由
壹、程序部分
    本案被告甲○○所犯者非為死刑、無期徒刑、最輕本刑為3
    年以上有期徒刑之罪或高等法院管轄之第一審案件，其於準
    備程序進行中，先就被訴事實為有罪之陳述，經告知其簡式
    審判程序之旨，並聽取公訴人、被告之意見後，本院業已依
    刑事訴訟法第273 條之1第1項規定，裁定由受命法官獨任以
    簡式審判程序進行本案之審理。且依同法第273條之2規定，
    簡式審判程序之證據調查，不受同法第159條第1 項、第161
    條之2、第161條之3、第163條之1及第164條至第170條規定
    之限制，合先敘明。
貳、認定事實所憑之證據及理由
一、上揭事實，業據被告於本院審理時坦承不諱，核與告訴人駱
    競強之指述情節相符，並有道路交通事故現場圖乙紙、道路
    交通事故調查報告表(一)、(二)各乙紙、基隆市○○○道路交通
    事故談話紀錄表3 紙、基隆市○○○道路交通事故補充資料
    乙紙及現場相片8幀可資佐證（詳94年度偵字第4023 號偵查
    卷第19至32頁），而被害人駱競勇係因本件車禍受有多重鈍
    挫傷及右股骨骨折之傷害，於送長庚醫院基隆分院救治後出
    院，旋即於翌日即94年10月1日7時許發生突發性呼吸困難及
    休克導致死亡乙節，亦經臺灣基隆地方法院檢察署檢察官督
    同法醫師相驗明確，製有相驗屍體證明書、法務部法醫研究
    所鑑定書、相驗筆錄、解剖筆錄（詳94年度相字第434 號相
    驗卷第41、43、44、72頁）及長庚紀念醫院基隆分院診斷證
    明書乙紙、行政院衛生署96年5月17 日函暨所附之醫事審議
    委員會鑑定書在卷足稽。是以，被害人駱競勇係因本件車禍
    事故而死亡，應無疑義，被告之自白核與事實相符，堪予採
    信。
二、按車輛行經無號誌之交岔路口，支線道車應暫停讓幹線道車
    先行，道路交通安全規則第102條第1項第2 款前段定有明文
    。被告既係以駕駛計程車為業，對於上開規定自應知之甚稔
    ，其於前揭時地駕駛營業小客車自應注意上述道路交通安全
    規定，且當時天氣晴，日間自然光線，視距良好，路面乾燥
    無缺陷，亦無障礙物，有道路交通事故調查報告表(一)、(二)在
    卷可稽，故依當時路況，顯無不能注意之情形，被告竟疏未
    注意為之，以致發生本件車禍事故，則被告自有過失甚明；
    又本件經檢察官送請臺灣省基宜區車輛行車事故鑑定委員會
    鑑定結果，其鑑定意見亦認定「甲○○駕駛營業小客車由單
    行逆向駛出左轉彎，未停讓左方直行車輛先行，致與駱車撞
    及，為肇事主因。駱競勇駕駛重機車行經閃黃號誌岔路口，
    未減速慢行注意安全小心通過，致與徐車撞及，為肇事次因
    。肇事地（工東街）施工單位管制設施未完善，有違規定。
    」，復有該會94年11月28日基宜鑑字第0945002898號鑑定意
    見書乙份在卷可考。繼本院於95年3月17日、同年5月2 日再
    次函請臺灣省車輛行車事故覆議委員會覆議肇事原因及說明
    疑點，經臺灣省車輛行車事故覆議鑑定委員會鑑定研議結論
    ，照原鑑定意見，惟意見一文詞改為：「甲○○駕駛營業小
    客車，由支道駛出左轉未暫停幹道車先行，為肇事主因。」
    ，並說明「．．．甲○○駕駛營業小客車，由肇事地之單行
    道駛出左轉，疏未注意讓幹道直行車先行，致在通過路途中
    與左側駛至之駱車發生碰撞肇事，仍應維持原覆議意見。」
    亦有該委員會95年4月25日府覆議字第0951011217號函及95
    年5 月23日府覆議字第095010217A函在卷可憑，足證被告駕
    駛營業小客車，行經工東街、明德二路口，確有未暫停讓幹
    線道車先行即冒然左轉之過失行為。再被害人係因本件車禍
    致多重鈍挫傷及右股骨骨折最後合併突發之肺栓塞死亡已如
    前述，是被告過失行為與被害人之死亡間，顯具有相當因果
    關係。本件被害人對於本件車禍事故之發生雖亦有未減速慢
    行注意安全小心通過之過失，惟既與被告之過失競合而為本
    件車禍肇事之原因，被告之刑責自不能因此獲得減免，僅能
    做為量刑之參考。綜上所述，本案事證明確，被告犯行堪以
    認定，應依法論科。
、論罪科刑：
  一、按行為後法律有變更者，適用行為時之法律。但行為後之
      法律有利於行為人者，適用最有利於行為人之法律，94年
      2月2日修正公布，並自95年7月1日起施行之刑法（下稱新
      法；修正前刑法下稱舊法）第2條第1項定有明文，此項規
      定，係規範行為後法律變更所生新舊法律比較適用之準據
      法，於新法施行後，自應適用此規定，為「從舊從輕」之
      比較。查被告行為後，刑法第276條第2項之法文本身雖未
      修正，惟其法定本刑有罰金刑，而罰金刑之最低數額、加
      減規定、自首之規定均有修正，自應依新法第2條第1項規
      定，為「從舊從輕」之比較。又本次刑法修正之比較新舊
      法，應就罪刑有關之共犯、未遂犯、想像競合犯、牽連犯
      、連續犯、結合犯，以及累犯加重、自首減輕暨其他法定
      加減原因（如身分加減）與加減例等一切情形，綜其全部
      罪刑之結果而為比較，最高法院95年5月23日95年度第8次
      刑庭會議決議可資參照。茲綜合全部罪刑之結果比較新舊
      法如下：
    (一)罰金刑之最低數額
      依舊法第33條第5款規定：「罰金：1元以上」，並依現行
      法規所定貨幣單位折算新臺幣條例第2 條「現行法規所定
      金額之貨幣單位為圓、銀元或元者，以新臺幣元之3 倍折
      算之」之規定而為換算，舊法法定罰金刑之最低數額為銀
      元1元即新臺幣3元；惟依新法第33條第5 款規定：「罰金
      ：新臺幣1 千元以上，以百元計算之」，修正後法定罰金
      刑之最低數額則為新臺幣1千元。故比較結果，新法第33
      條第5 款規定，顯然較不利於被告，亦即新法並未有利於
      被告，依新法第2條第1項規定，自應依舊法第33條第5 款
      、現行法規所定貨幣單位折算新臺幣條例第2 條規定，以
      銀元1元即新臺幣3元為本件刑法第276條第2項業務過失致
      死罪罰金刑之法定最低數額（最高法院95年度第8 次刑事
      庭會議決議三(一)1.參照）。又被告行為後，於95年6月14
      日增定公布刑法施行法第1條之1，並自同年7月1日起施行
      ，該條規定：「中華民國94年1月7日刑法修正施行後（按
      此日期係三讀通過之日期，實際修正公布日為94年2月2日
      ，施行日期為95年7月1日），刑法分則編所定罰金之貨幣
      單位為新臺幣。94年1月7日刑法修正時，刑法分則編未修
      正之條文定有罰金者，自94年1月7日刑法修正施行後，就
      其所定數額提高為30倍。但72年6月26日至94年1月7 日新
      增或修正之條文，就其所定數額提高為3 倍」，已將刑法
      分則之貨幣單位定為「新臺幣」，並規定提高標準，且提
      高後之罰金最高數額，與刑法施行法第1條之1增訂前，刑
      法貨幣單位為銀元，依罰金罰鍰提高標準條例第1 條前段
      暨現行法規所定貨幣單位折算新臺幣條例第2 條所定比例
      換算結果並無不同，此部分非屬法律變更，且依罰金罰鍰
      提高標準條例第1 條但書規定「但法律已依一定比率規定
      罰金或罰鍰之數額或倍數者，依其規定」，顯見罰金罰鍰
      提高標準條例第1 條提高倍數之規定係屬補充規定，故上
      述條文施行後，自應逕依刑法施行法第1條之1定本件刑法
      第276條第2項罰金刑之單位及提高標準，而不再適用罰金
      罰鍰提高標準條例第1條前段之規定，附此敘明。
    (二)自首之規定
      舊法第62條規定：「對於未發覺之罪自首而受裁判者，減
      輕其刑」，新法第62條則規定：「對於未發覺之罪自首而
      受裁判者，得減輕其刑」，故舊法自首之規定係「必」減
      輕其刑，而新法自首之規定則係「得」減輕其刑，兩者比
      較結果，自以舊法對被告較為有利，依刑法第2條第1項規
      定，應適用舊法。
    (三)罰金之加減
      舊法第68條規定：「拘役或罰金加減者，僅加減其最高度
      」，新法第67條則規定：「有期徒刑或罰金加減者，其最
      高度及最低度同加減之」，故就加重規定而言，因新法就
      罰金刑亦有加重規定，舊法則無，故以舊法對被告有利；
      就減輕規定而言，因新法就罰金之最低度亦予減輕，舊法
      則無，比較結果新法對被告較為有利，為免法律割裂適用
      ，經綜合全部罪刑比較結果故依新法罰金刑之加減，仍應
      適用舊法。
  　(四)易科罰金
    　舊法第41條第1 項前段關於易科罰金之規定，舊法修正為
      「犯最重本刑為5年以下有期徒刑以下之刑之罪，而受6個
      月以下有期徒刑或拘役之宣告者，得以新臺幣1千元、2千
      元或3千元折算1日，易科罰金」；惟依舊法第41條第1 項
      前段：「犯最重本刑為5 年以下有期徒刑以下之刑之罪，
      而受6 個月以下有期徒刑或拘役之宣告，因身體、教育、
      職業、家庭之關係或其他正當事由，執行顯有困難者，得
      以1元以上3元以下折算1 日，易科罰金」及廢止前罰金罰
      鍰提高標準條例第2條（現已刪除）關於「依刑法第41 條
      易科罰金者，均就其原定數額提高為1百倍折算1日；法律
      所定罰金數額未依本條例提高倍數，或其處罰法條無罰金
      刑之規定者，亦同」等規定，易科罰金之折算標準最高為
      銀元3百元，最低為銀元1百元，換算為新臺幣後，最高額
      為新臺幣9百元，最低額為新臺幣3百元。比較修正前、後
      關於易科罰金折算標準之刑罰法律，適用舊法第41條第1
      項前段及廢止前罰金罰鍰提高標準條例第2 條規定，對被
      告較為有利。
    (五)依新法第2條第1項之「從舊從輕」原則，綜合全部罪刑而
      為比較結果，新法對被告並未較為有利，故應依舊法即被
      告行為時法為本案之論斷。
  二、查被告係計程車司機，為從事駕駛業務之人，其因過失疏
      未注意由支道駛出左轉應暫停讓幹線道車先行，致被害人
      駱競勇煞車不及撞擊死亡，核其所為，係犯刑法第276 條
      第2 項之業務過失致死罪。又被告於本件車禍發生後，停
      留現場，並於員警尚未發現何人肇事前，向到場之員警坦
      承肇事，業經到場處理員警徐智賢於本院電話詢問時陳述
      明確（見本院96年8月28 日電話紀錄表），且有基隆市警
      察局勤務指揮中心110 受理各類案件記錄表可憑，為對未
      發覺之罪自首並接受裁判，應依舊法第62條前段規定，減
      輕其刑。
  三、爰審酌被告係計程車司機，乃從事駕駛業務之人，本負有
      較高之注意義務，竟疏未注意致肇事，造成被害人因多重
      鈍挫傷及右股骨骨折最後合併突發之肺栓塞死亡，犯罪所
      生危害甚重，並審酌本件被害人亦有未減速慢行注意安全
      小心通過之肇事原因，暨被告犯後坦承犯行等一切情狀，
      量處如主文所示之刑。
  四、末查被告犯罪之時間，係在96年4月24 日之前，所犯係刑
      法第276條第2項之罪，暨所宣告之刑俱符合中華民國96年
      罪犯減刑條例第2條第1項、所定之減刑條件，應依該條例
      第2條第1項第3 款之規定，減其宣告刑二分之一，即減為
      有期徒刑3月，並依該條例第9條及法院辦理九十六年減刑
      案件應行注意事項第16點之規定，諭知易科罰金之折算標
      準。
據上論斷，應依刑事訴訟法第299條第1項前段，刑法第2條第1項
前段、第276條第2項、修正前刑法第41條第1 項前段、修正前第
62條前段，刑法施行法第1條之1，廢止前罰金罰鍰提高標準條例
第2條，現行法規所定貨幣單位折算新臺幣條例第2條，中華民國
96年罪犯減刑條例第2條第1項第3款、第7條、第9 條，判決如主
文。
本案經檢察官黃鴻達到庭執行職務。
中　　華　　民　　國　　96　　年　　8　　月　　29 　　日
                  刑事第三庭法    官  林淑鳳
以上正本證明與原本無異。
對於本件判決如有不服，應於收受送達後10日內，向本院提出上
訴書狀，上訴於臺灣高等法院，並按他造當事人之人數附具繕本
。
中　　華　　民　　國　　96　　年　　8　　月　　29 　　日
                            書 記 官  郭廷耀
